# 请教陈版：委托研发和政府补助

提问人：kikoflying 时间：2014-03-07 15:59:47
请教陈版及各位高手，
（一）公司新成立获得政府 500 万设立补助金，申请时提交的是“高新技术产业发展基金”申请表，获批后并无红头文件，仅有当局一纸说明。 在对这 500 万补助金的处理上，公司与PWC存在意见分歧。
PWC认为，该政府补助金属于设立补助，并且在当局的使用说明中规定“若未能持续经营满十年”则需要按照比例退还，根据这两点及谨慎性原则，该笔补助金应按照十年分摊，逐年由”递延收益“转入“营业外收入“消化。税务处理与会计处理保持一致，不做调整。
而公司则认为，该政府补助用于企业的研发项目。 2014 年，公司将对外支付 500 万的委托技术开发费。于是这 500 万补助金应该以此为时点，在支付委托技术开发费的同时，一次性由”递延收入“转入”营业外收入“。税务处理与会计处理也保持一致，不做调整。
请问：PWC与公司的两种观点，哪一方更合理？或者是否还有更恰当的处理方式？
（二）本公司A 向集团内研发企业B支付委托开发费，开发新产品供集团内C公司和D公司使用。 同时，A公司持有C公司和D公司股份，当新产品的销售给C，D公司带来利润后，A公司将通过从C，D公司取得的分红补偿这部分研发费用。 请问：A公司 委托B进行技术开发，技术成果及知识产权是归属于 A还是B？ 如果AB在签订技术开发合同时，特别注明开发成果将归属于A，是否可行？
《合同法》第三百三十九条 委托开发完成的发明创造，除当事人另有约定的以外，申请专利的权利属于研究开发人。研究开发人取得专利权的，委托人可以免费实施该专利。==》是否适用于这一条法律。 如果开发成果和知识产权归属于A，那么在会计处理时，A支付的开发费用是否可以如下处理： 在研究开发阶段：计入“长期待摊费用-研发支出” 进入研究成功阶段：将其转入“无形资产”
或者是：研究开发阶段：委托开发费用全部计入当期损益，予以费用化 到研究成功阶段：仅将获得专利权/特许权的部分计入“无形资产”
如果开发成果和知识产权不属于A，而完全属于B，那么在会计处理时，是否A支付的开发费用就必须全部计入当期损益，予以费用化？
以上问题十分的困扰，望各位高手不吝赐教！！

回答人：chenyiwei
1 、个人理解事务所的意见并不恰当。“若未能持续经营满十年则需要按照比例退还”是取得该项补助的资格条件，但并不代表本企业从该项补助中获益的方式。政府补助准则的核心在于实现补助款项和作为补助对象的支出在利润表上的合理配比，因此递延收益的摊销应体现出企业从政府补助中获益的方式。
如政府补助准则讲解的应用指南所述，政府补助所附的条件分为“政策条件”和“使用条件”两大类，其中政策条件限定取得补助的资格，使用条件则规范取得补助资金后对其的用途。如政府补助准则第五条所述，如果政府补助资金已经实际收到，则只要求企业满足“企业能够满足政府补助所附条件”这一条（一般理解是企业能够合理确定满足政府补助所附条件，尤其是政策条件的可能性大于50 ％），即可确认该政府补助，并按照企业从政府补助中的受益模式，对由此形成的递延收益进行摊销，确认为受益期间内各期的营业外收入。
2 、研发成果的归属属于法律问题，建议咨询律师，个人理解各方应可以自行约定权属，除非法律另有规定。 对外包开发支出的会计处理可参阅《计学撮要 2011 》P203～ 206 。如果成果属于B所有，但A享有使用权的，则可以将其出资额确认为一项使用权资产，在预计收益期间内摊销。

提问人：kikoflying 时间：2014-03-13 14:20:48
再请教一下陈版： 对于收到的企业开业补助（以高新技术产业发展基金名义申请），在税法上应该如何处理？ 很多人说，是按照实际收到补贴时一次性计入应纳税所得额，然后再根据是资产性的还是收益性的每年做纳税调减。
但《企业所得税实施条例》中也说到，应纳税所得额的确定是依照权责发生制原则。 是否也就是说，作为企业开业补助，我并不是一收到钱就确认“营业外收入”的，所以我也不需要一收到钱就一次性缴纳税款，而是可以在以后期间平均摊销，分期计入应纳税所得额，与会计准则保持一致？
国税函（ 2009 ） 18 号， 关于广西合山煤业有限责任公司取得补偿款有关所得税处理问题的批复 似乎就反映了同样的问题。 但 财税（ 2008 ） 151 号文中又指明，企业取得的各类财政性资金，除属于国家投资和资金使用后要求归还本金的以外，均应计入企业当年收入总额。
于是彻底糊涂了............
求教 陈版，补贴收入 的税务处理到底要如何理解？

回答人：chenyiwei
此类政府补助很可能不符合财税[2011]70号文件规定作为不征税收入的条件，因此应当在收到时一次性计入应纳税所得额，后续使用该财政资金的支出（或者所购建资产的折旧）允许税前扣除。

提问人：hrtsex 时间：2017-03-01 17:13:53
陈版，目前有个这个情况，IPO客户与某职业技术学院合作研发项目去申请政府补助（其实付职业技术学院的费用就是中介费，研发还是企业自己单独做），并规定后面需验收，在这种情况下：
1 、付给职业技术学院的费用能否计入研发费用，还是政府补助以净额确认？
2 、关于政府补助的账务处理，属于与研发支出相关的政府补助，但公司内部在这个项目单独的研发费用无法与其他项目分开，目前计划根据已付给职业技术学院的费用结转营业外收入，差额部分先计入递延收益，待验收后再将差额一次性计入营业外收入，是否合理？

回答人：chenyiwei
1 、除非证明支付给学院的费用唯一目的就是通过该学校申请补助，否则还是建议计入项目支出而不是冲减政府补助。 2 、也可以。

提问人：hrtsex 时间：2017-03-02 17:00:59
陈版，如 7 楼的问题再咨询一下，对于转入递延收益但需在当期缴纳企业所得税的金额，是否应作为当期的非经常性损益呢？

回答人：chenyiwei
既然转入递延收益，那么当期没有计入营业外收入，所以不是在当期认定为非经常性损益，而是未来转入营业外收入时认定。

提问人：hrtsex 时间：2017-03-03 16:14:41
陈版， 8 楼的问题我可能没描述清楚，是这样的： 如 7 楼所述，IPO客户与某职业技术学院合作研发项目去申请政府补助（其实付职业技术学院的费用就是中介费，研发还是企业自己单独做），并规定后面需验收，在这种情况下： 1 、付给职业技术学院的费用能否计入研发费用； 2 、目前计划根据已付给职业技术学院的费用结转营业外收入，差额部分先计入递延收益，待验收后再将差额一次性计入营业外收入。
问题： 1 、因计入营业外收入的金额（与研发费用的金额一致）计入非经常性损益，那么计入研发费用—付给职业技术学院的费用能否也计入非经常性损益？ 2 、根据税法的规定，当期收到的政府补助即使转入递延收益也需在当期缴纳企业所得税，那么这部分企业所得税能否也在当期确认为非经常性损益？

回答人：chenyiwei
1 、中介费不能计入研发支出，且不属于非经常性损益； 2 、要考虑能否在当期纳税同时确认递延所得税资产，如可以，则事实上对合并报表层面无所得税费用影响，也就不存在是否计入非经的问题。